【裁判字號】    98,竹簡,480
【裁判日期】    990305
【裁判案由】    返還消費借貸款
【裁判全文】
臺灣新竹地方法院民事簡易判決         98年度竹簡字第480號
原      告  香港商香港上海豐銀行股份有限公司
法定代理人  甲○○
訴訟代理人  乙○○
被      告  丙○○
上列當事人間返還消費借貸款事件，本院於民國99年2 月22日辯
論終結，判決如下：
    主  文
被告應給付原告新臺幣壹拾肆萬伍仟捌佰陸拾伍元，及其中新臺
幣壹拾貳萬玖仟捌佰零貳元自民國九十七年十月一日起至清償日
止，按年利率百分之十九點七一計算之利息。
訴訟費用由被告負擔。
本判決得假執行。
    事實及理由
壹、程序方面
一、本件原告原係向本院聲請核發支付命令，惟被告業於法定期
    間內提出異議，依據民事訴訟法第521 條第2 項規定，即應
    以原支付命令之聲請視為起訴。
二、按訴狀送達後，原告不得將原訴變更或追加他訴，但擴張或
    減縮應受判決事項之聲明者，不在此限，民事訴訟法第255
    條第1 項第3 款定有明文。查本件原告起訴時係請求被告給
    付原告新臺幣（下同）145,865 元，及自民國97年10月1 日
    起至清償日止，按年息百分之19.71 計算之利息，嗣於98年
    2月10日減縮為被告應給付原告145,865元，及其中129, 802
    元自97年10月1日起至清償日止，按年息百分之19.71計算之
    利息，此有該日原告民事陳報狀在卷可佐，依前開規定，核
    屬減縮應受判決事項之聲明，自應准許。
貳、實體方面
一、原告方面：被告於92年2月6日向訴外人中華商業銀行股份有
    限公司訂立信用卡使用契約（卡號：0000000000000000），
    依約被告即得持上開信用卡於特約商店簽帳消費，但應於當
    期繳款截止日前項原告清償或以循環信用方式繳付最低應繳
    金額。詎被告未依約履行，至97年9月30日止，尚有本金
    129,802元及利息、違約金等未依約繳款，依信用卡約定條
    款第22條之約定，被告已喪失期限利益，應即清償所有未償
    還之全部款項。且原告業已標得中華商業銀行股份有限公司
    之全部資產、負債及營業，中華商業銀行對被告之前開債權
    全部，已由原告概括承受，為此依消費借貸及兩造信用卡契
    約約定提起本件訴訟，並聲明：被告應給付原告145,865元
    ，及其中本金129,802元，自97年10月1日至清償日止，按年
    息百分之19.71計算之利息。
二、被告答辯略以：被告確實有與原告簽訂信用卡契約，並有收
    到原告所寄發之對帳單，雖使用信用卡後曾繳過費用，惟被
    告並未確認消費金額，且原告停卡前，並未告知被告應繳之
    金額，亦未提出簽單供被告核對，故原告應提出所有簽帳單
    證明被告確實有原告所主張之消費。另利息部分，依行政院
    金融監督管理委員會銀行局97年9 月3 日銀局（四）字第
    09700340620號函及臺灣臺北地方法院97年度訴字第3802號
    民事判決見解，該部分違反消費者保護法規定，應屬無效，
    又信用卡既已失效，信用卡契約約定條款亦已失效，原告請
    求被告應依信用卡契約約款給付利息部分，亦屬無據。並聲
    明：駁回原告之訴。
三、得心證理由：
（一）原告主張之事實，業據提出信用卡申請書、信用卡約定條
      款等件為證，核無不合。又被告對於兩造簽訂系爭信用卡
      契約，並不爭執，應認原告主張兩造間存有消費借貸及信
      用卡契約關係為可採。被告雖以原告未提出消費簽單，無
      從證明被告確有消費，及信用卡約定條款已無效，利息之
      約定過高等語置辯，惟查，本件被告於92年2 月6 日即向
      原告申請信用卡，至97年4 月23日止，尚有本金100,133
      元、循環利息2,946 元及自97年4 月24日起至清償日止之
      利息未償，此有原告提出之被告92年至96年之信用卡繳款
      通知書在卷可佐，被告雖辯稱原告未提出消費簽單，其無
      從核對是否有該筆消費云云，惟其並未具體指摘何筆消費
      有疑義，尚難僅因其不復記憶而質疑原告之請求金額，蓋
      被告若對其刷卡消費紀錄有疑義，應於每期收受帳單之寄
      送後即提出異議，而非於原告訴請給付積欠款項時，始空
      言質疑刷卡之數額；甚且，被告就其抗辯亦未提出相關證
      據資料以供本院審酌，尚難據此採為對其有利之認定。此
      外，原告所為利息之請求均係依兩造所訂契約內容，尚未
      逾法定最高利率年息百分之20限制，基於私法自治、契約
      自由之原則，亦難認原告本件利息請求，有何違法情事。
      是被告所為抗辯，尚不足採。
（二）被告另以信用卡既已失效，信用卡契約約定條款亦已失效
      ，原告請求被告應依信用卡契約約款給付利息部分，亦屬
      無據云云。惟查，依被告不爭執之信用卡約定條款第21條
      「持卡人如有下列事由之一者，貴行無須事先通知或催告
      ，得降低持卡人之信用額度、調整循環信用最低應繳比率
      或金額或暫時停止持卡人使用信用卡之權利：…3.持卡人
      連續二期未繳付最低應繳金額或所繳付款項未達貴行所定
      最低應繳金額者。…」，則原告雖停止被告使用信用卡消
      費，然系爭信用卡契約並未失效，則原告依據兩造約定之
      契約條款請求被告給付簽帳金額及約定之利息，即屬有據
      ，是被告此部分抗辯，亦非可採。
（三）此外，被告提出報載之他案判決意見，主張兩造間就利息
      之約定過高，違反誠信原則，應屬無效云云，惟本件兩造
      間利息之約定，係出於私法自治及契約自由原則而訂定，
      且未逾法定最高利率限制，自屬合法有效，被告主張上開
      約定為無效，自乏依據。被告所提報載判決意見縱使為真
      ，亦無從拘束本院，附此敘明。
（四）從而，原告本於消費借貸之法律關係及兩造信用卡約定條
      款之約定，訴請被告清償如主文第1 項所示之金額及利息
      ，即屬正當，應予准許。
四、本件為適用簡易訴訟程序所為被告敗訴之判決，應依職權宣
    告假執行。
五、據上論結：本件原告之訴為有理由，依民事訴訟法第436 條
    第2 項、第78條、第389 條第1 項3 款，判決如主文。
中    華    民    國    99    年    3     月     5    日
                  民事第一庭    法      官  許翠玲
以上正本係照原本作成。
如對本判決上訴，須於判決送達後20日內向本院提出上訴狀。
中    華    民    國    99    年    3     月     5    日
                                書記官  陳思璟

司法院資訊處製作；財團法人民間司法改革基金會備份。
